臺灣高等法院臺中分院刑事判決　　　　　　　　　　九十一年度上訴字第二四九號
　　上　訴　人
　　即　被　告　甲○○
　　選任辯護人　胡昇寶
右上訴人因偽造貨幣案件，不服臺灣臺中地方法院九十年度訴字第二七七七號中華民
國九十年十二月二十日第一審判決（起訴案號：臺灣臺中地方法院檢察署九十年度偵
緝字第五八七號），提起上訴，本院判決如左：
    主      文
原判決撤銷。
甲○○行使偽造之通用貨幣，未遂，處有期徒刑貳年。
扣案之偽造拾圓通用貨幣玖佰玖拾陸枚均沒收。
    事      實
一、甲○○於八十六年九月九日上午，在台中市後火車站台中路與復興路交叉口附近
    ，自不詳姓名、年籍者，收集取得他人偽造之新台幣（下同）拾圓通用貨幣一千
    枚後，竟基於行使偽造通用貨幣之犯意，於八十六年九月九日十四時十分許，混
    加五百枚真正之拾圓硬幣在該一千枚偽造之拾圓硬幣中，並持至台中市○○路○
    段一八九號台灣中區郵政管理局漢口郵局（下簡稱漢口郵局），欲以王立銘之名
    義，匯到自己0000000000000號大全街郵局帳戶內，當其將硬幣交
    給櫃檯人員劉淑慧以為行使時，經劉淑慧當場識破，而要求甲○○出示證件，甲
    ○○見事蹟敗露，乃留下該袋硬幣倉皇離去，致未得逞。
二、案經臺中市警察局第二分局報請臺灣臺中地方法院檢察署檢察官偵查起訴。
    理      由
一、訊據被告甲○○，固坦承於右揭時地，持一千五百枚拾圓硬幣到郵局匯款之事實
    ，惟否認明知其中一千枚硬幣係偽造的，辯稱：扣案之硬幣係伊以前在台中市○
    ○路一家泡沫紅茶工作時，在附近的一位女子向伊借錢，後來伊要她還錢，她就
    在八十六年九月九日上午在台中後火車站復興路與台中路交叉口，交付一千五百
    枚拾圓之硬幣給伊，而當時未帶伊之存款簿，所以就想以匯款之方式匯進自己之
    帳戶，因不能自己匯給自己，才以之前同事王立銘之名義填寫匯款單云云；被告
    之辯護人亦以：被告係於收受該女子所交付之硬幣後，心覺有異，經仔細觀察方
    發覺有偽幣，惟因當時經濟拮据，方持該批硬幣至郵局準備存入自己之帳戶，惟
    因未帶存摺，方以匯款之方式為之等語，資為辯護。
二、惟查：
(一)扣案之一千五百枚拾圓硬幣經送中央銀行鑑定結果，其中一千枚硬幣認其構造成
    份與真幣不同，確係偽幣無訛，此有該銀行八十七年七月二十二日台央發字第○
    三○○八二三號函一份存卷可參，且原審當庭勘驗該些偽幣結果，亦認其「外觀
    雖與真幣差不多，但重量比真幣輕，摸起來比較滑」（見八十七年度偵字第一六
    一七四號卷第十三頁，原審卷第二十二頁），是扣案之拾圓硬幣確屬偽造之通用
    貨幣；又被告持一千五百枚硬幣到漢口郵局，欲以王立銘為匯款人匯到被告郵局
    帳戶內，嗣經承辦人劉淑惠發現其中一千枚硬幣係偽幣後匆匆離去之事實，業經
    證人劉淑惠於於警訊中陳述甚詳，並有被告填寫之匯款單一紙、被告在郵局被錄
    影後翻拍之照片二幀附卷可稽（見上述偵字第一六一七四號卷第九、十頁）。
(二)至扣案之該一千枚偽造拾圓硬幣，其來源為何？被告於偵查先供稱：因伊欠不詳
    姓名者四萬多元，對方先扣留伊之存摺及提款卡後，將該硬幣交給伊，要伊匯入
    自己之帳戶云云（見九十年度偵緝字第五八七號卷第十頁反面、第十一頁正面）
    ；嗣於偵查及原審時又供稱：伊之前向一王姓男友人借了三萬多元（偵查中原稱
    借四萬多元，原審時改稱借三萬多元），為了還債，伊乃向一年約四、五十歲之
    女性友人借得該一千五百枚拾圓硬幣，準備匯還給該王姓男子，該女子係匯款當
    天上午在火車站（台中）附近交給我，伊實不知該女性友人所交付之硬幣中，竟
    有一千枚是偽造的，又該王姓友人借伊錢時，本扣押伊之身分證，嗣因該王姓友
    人要到外地工作，伊乃依照該王姓友人之要求，於八十六年七月間，將伊郵局之
    存摺、提款卡交給該王姓友人，該王姓友人並交代伊，若要償還借款，即以王立
    銘為匯款人，將錢匯入伊之郵局帳戶內云云（見上述偵緝字第五八七號卷第十九
    頁反面、第二十頁正面；原審卷第八、九、二十五頁）；而於本院審理中又改稱
    ：扣案之硬幣係伊以前在台中市○○路一家泡沫紅茶工作時，在附近的一位女子
    向伊借錢，後來伊要她還錢，她就在八十六年九月九日上午在台中後火車站復興
    路與台中路交叉口，交付一千五百枚拾圓之硬幣給伊，而當時未帶伊之存款簿，
    所以就想以匯款之方式匯進自己之帳戶，因不能自己匯給自己，才以之前同事王
    立銘之名義填寫匯款單云云。被告就該偽造之硬幣，先供稱「係扣留伊存摺及提
    款卡之不詳姓名者所交付」，後改稱「係不詳姓名、年籍之女子所交付」；而就
    取得硬幣之原因，先則供稱「因伊積欠扣留其存摺及提款卡之不詳姓名者四萬多
    元，該人乃要伊將偽造之硬幣匯入帳戶內」，後改稱「係為了償還王姓友人之債
    務，乃向不詳姓名之女子借錢，該偽造之硬幣即係該女子所交付」，後又改稱「
    係該不詳姓名之女子欠伊金錢，為償債始交付該偽造之硬幣」，前後所供不一，
    已令人啟疑？而按一般會借錢給他人者，通常均是借款者熟識之親戚或友人，該
    女性友人必與被告甚為熟稔，被告方可能借錢給該女子，被告竟不知渠等之姓名
    住址，亦與常情有違；是被告辯稱：扣案之硬幣係不詳姓名之女子為償還伊之債
    務，而交付云云，顯係卸責之詞，不足採信。而因被告就該偽造之硬幣究係不詳
    姓名男子或女子所交付，前後所供矛盾，且本院又查無其他積極證據，足以證明
    被告係自何人手中取得上開偽造之硬幣。然查：（１）上開偽造之硬幣高達一千
    枚，數量不少，且質感與重量亦與真幣不同（詳如前述），被告竟能取得如此多
    量之偽幣，辯護人稱被告係收受後方知係偽幣，即屬可疑；（２）若該偽造之硬
    幣確係不詳姓名之女子為償債所交付，被告於通緝到案時自可直承不諱，又何庸
    閃爍其詞，多所隱瞞；（３）而至郵局存款須帶存摺，此為眾所皆知之事，然被
    告竟以匯款之方式為之，顯欲藉此方式達到「洗錢」之目的，豈係被告空言未帶
    存摺一語，即可推卸。足見被告於取得硬幣之時，即知係屬偽造無疑，雖無從確
    切得知被告係自何人取得偽造之硬幣，但仍無礙於被告「意圖供行使而收集偽造
    通用貨幣後，復持之行使」罪行之認定。
二、核被告所為，係犯刑法第一百九十六條第一項前段、第三項之行使偽造通用貨幣
    未遂罪，被告將偽造之硬幣交予郵局櫃檯人員行使時，即為郵局人員所發現，而
    未得逞，應屬未遂犯，公訴人認係犯行使偽造通用貨幣既遂罪，顯有未洽，而因
    行使偽造通用貨幣未遂與既遂之罪名相同，故毋庸變更起訴法條；又被告意圖供
    行使之用而收集偽造通用貨幣之行為，為行使之高度行為所吸收，不另論罪；再
    被告前揭所犯既屬未遂，茲依刑法第二十六前段，減輕其刑。原審以被告罪證明
    確，予以論罪科刑，固非無見。惟扣案之偽造硬幣，為鑑定所需，已毀損八枚（
    將硬幣刮除一面），其中四枚係真幣、另四枚係偽幣，此有中央銀行之上開函文
    附卷可證，並經本院於辯論時調閱屬實，該四枚偽幣既遭損毀，顯已不可能再使
    用，而成待廢棄物，自無庸再行宣告沒收，是原審並將該四枚偽幣一併諭知沒收
，即有未合。被告上訴意旨主張係收受後方知偽幣，並持以行使，而指摘原判決
    不當，雖無理由，但原判決既有上述可議之處，即屬無可維持，自應由本院予以
    撤銷改判。爰審酌被告犯後飾詞卸責不思悔悟、年輕力壯不思以正當方法賺取財
    物卻為本犯行，所為擾亂國家社會金融秩序甚鉅等一切情狀，量處如主文所示之
    刑。扣案之偽造通用拾圓貨幣九百九十六枚，依刑法第二百條之規定，應併予宣
    告沒收。另被告雖以王立銘為匯款人填寫匯款單一紙，惟因「王立銘」等字在該
    匯款單內只是匯款人資料之記載，非表示該匯款單係其人所製作之簽名，與偽造
    文書罪之構成要件不合，附此敘明。
據上論斷，應依刑事訴訟法第三百六十九條第一項前段、第三百六十四條、第二百九
十九條第一項前段，刑法第一百九十六條第一項、第三項、第二十六條前段、第二百
條、罰金罰鍰提高標準條例第一條前段，判決如主文。
本案經檢察官乙○○到庭執行職務。
中      華      民      國　    九十一     年     四      月     四 　　日
                                臺灣高等法院臺中分院刑事第十庭
                                      審判長法  官  林  照  明
                          法  官  盧  江  陽
                                            法　官　蔡　名　曜
右正本證明與原本無異。
如不服本判決應於收受送達後十日內向本院提出上訴書狀，其未敘述上訴之理由者並
得於提起上訴後十日內向本院補提理由書（均須按他造當事人之人數附繕本）。
                                            書記官  許　哲　禎
中      華      民      國　    九十一     年     四      月     九 　　日
附錄本案論罪科刑法條全文：
刑法第一百九十六條第一項：
行使偽造、變造之通用貨幣、紙幣、銀行券或意圖供行使之用而收集或交付於人者，
處三年以上十年以下有期徒刑，得併科五千元以下罰金。
收受後方知為偽造、變造之通用貨幣、紙幣、銀行券而仍行使，或意圖供行使之用而
交付於人者，處五百元以下罰金。
第一項之未遂犯罰之。
                          　　　　　　　　　　　　　　　　　　　　　　　Ｒ
